最高法院刑事判決　　　　　　九十四年度台上字第六五三五號
　　上 訴人 即
　　自　訴　人　王淑華
　　上 訴人 即
　　被　　　告　甲○○
　　　　　　　　乙○○
　　共　　　同
　　選任辯護人　賴建男律師
　　　　　　　　郭嵩山律師
上列上訴人等因王淑華自訴被告等偽造文書案件，不服台灣高等
法院中華民國九十二年一月十六日第二審更審判決（九十一年度
上更(一)字第八五七號，自訴案號：台灣士林地方法院八十七年度
自字第二三七號），提起上訴，本院判決如下：
    主  文
原判決撤銷，發回台灣高等法院。
王淑華之上訴駁回。
    理  由
一、發回（即甲○○、乙○○上訴）部分：
本件原判決認定上訴人即被告乙○○、甲○○與自訴人王淑華係
同胞兄妹關係，渠等先父王掄秀手創秀潤貿易有限公司（下稱秀
潤公司），王淑華原為該公司之股東兼董事，乙○○、甲○○二
人竟於渠等父親過世後之民國八十年九月七日，基於犯意聯絡，
明知王淑華並未同意股權轉讓，竟共同偽造王淑華之出資新台幣
（下同）一百四十九萬九千九百元，移轉由王于蘭英（即乙○○
、甲○○與王淑華之母親，已於八十四年間死亡）、甲○○及乙
○○承受之八十年九月三日秀潤公司股東同意書一紙，渠等並偽
刻王淑華之印章一顆，加蓋於該同意書上，而偽造王淑華印文一
枚，表示王淑華已同意轉讓其股份，再持以委託不知情之信惠聯
合會計師事務所黃惠英會計師向台北市政府建設局辦理股東出資
轉讓登記，將王淑華之出資一百四十九萬九千九百元，移轉由甲
○○、王于蘭英、乙○○承受，而明知為不實之事項，使該建設
局承辦之公務員將之登載於職務上掌管之公文書上，足以生損害
於公務主管機關對於公司管理之正確性及王淑華等情。因而撤銷
第一審就此部分諭知甲○○、乙○○二人均無罪之判決，改判依
牽連犯從一重皆論處甲○○、乙○○共同行使偽造私文書，足以
生損害於公眾及他人罪刑。固非無見。
惟查：(一)、原判決事實認定甲○○、乙○○二人未經王淑華同意
，而偽造八十年九月三日秀潤公司股東同意書，將王淑華在該公
司之出資一百四十九萬九千九百元，移轉由王于蘭英、甲○○及
乙○○承受等情。然於理由欄內則謂王淑華在秀潤公司之股權，
於八十年九月間確由會計師黃惠英辦理，將其出資額一百四十九
萬九千九百元連同退股股東陳世銘之出資額四百元，分別由甲○
○、王于蘭英、乙○○各承受一百萬元，有台北市政府建設局函
附之秀潤公司變更登記申請書、公司章程及股東同意書在卷可憑
。倘若無訛，則王淑華與陳世銘之出資額總計為一百五十萬零三
百元，其移轉由甲○○、乙○○及王于蘭英各承受一百萬元，總
計為三百萬元，二者金額顯然不符。是原判決上開認定之事實與
理由之論敘不相符合，而有判決理由矛盾之違法。(二)、原判決於
理由內係以證人黃惠英於原審審理時證稱伊不記得本件公司股權
變更登記係何人託伊辦理，只知一定係代表公司之人找伊辦理，
伊僅認識乙○○，不認識甲○○等語，乃認該次出資轉讓登記顯
與乙○○有關，而將乙○○否認犯罪，辯稱伊未參與秀潤公司之
經營，僅係掛名股東，對於辦理股權變更登記之事，伊不清楚之
辯詞，予以摒棄不採。然依黃惠英於原審更審調查時證稱秀潤公
司係何人與伊接洽辦理股權變更，伊已不記得，伊所以認識乙○
○，係因渠為另一家公司負責人之故，而乙○○亦稱伊認識黃惠
英，因黃女係伊經營之「勝堡村公司」之簽證會計師等語（見原
審更(一)卷第一二八頁、第一二九頁），則黃女於原審更審前審理
時所稱伊認識乙○○，似與本件出資轉讓登記之辦理無關。是原
判決理由以該證人於原審更審前審理時之上開供證，乃認乙○○
應與本件出資轉讓登記有關，而為對其不利之認定，即不無失之
臆測，尚嫌速斷。(三)、被告二人始終否認有本件偽造文書犯行，
且一再辯稱秀潤公司係渠等之父母王掄秀、王于蘭英所首創，並
將公司股權登記在子女名下，渠等與王淑華等實際並未出資，故
以往公司股權之變更均由父母親處理，所用印章亦由父母所刻，
渠等均未過問等語，而乙○○之原審選任辯護人於原審且具狀據
以主張秀潤公司之股權係由王掄秀、王于蘭英夫妻信託登記在甲
○○、乙○○及王淑華等子女名下，其真正所有權人係王掄秀夫
婦，則本件股權於八十年間依王于蘭英之意思，而為轉讓變更，
自屬有權為之，要無偽造文書可言云云（見原審更(一)卷第二○四
頁）。此觀諸同為秀潤公司股東之王淑玲、王淑霞且出具經我國
駐多倫多台北經濟文化辦事處驗證之證明書，其內載明秀潤公司
係由伊等父母出資，借用子女名義設立，伊等兄弟姊妹並未出資
，僅為名義上股東，印章均由伊等父母全權保管使用，有關股東
變動亦由伊父母決定辦理，兄弟姊妹均未過問等語，及王淑華實
際於八十一年間經由台北市政府建設局函復，已知渠在秀潤公司
之股權業經轉讓之事實，卻遲至乃母王于蘭英亡故後之八十七年
三月間，始具狀提出本件偽造文書之告訴（見原審上訴卷第七十
四頁、第七十五頁，偵卷第八頁），似徵被告二人及乙○○之原
審選任辯護人上開所辯，尚非全無可採。原判決對此有利被告二
人之證據及辯解，未說明何以不採之理由，有理由不備之違誤。
以上，或係被告二人上訴意旨所指摘，或為本院得依職權調查之
事項，應認原判決仍有撤銷發回更審之原因。
二、駁回（即王淑華上訴）部分：
按刑事訴訟法第三百七十七條規定：上訴於第三審法院，非以判
決違背法令為理由，不得為之。是提起第三審上訴，應以原判決
違背法令為理由，係屬法定要件。且必須依據卷內資料為具體之
指摘，並足據以辨認原判決已具備違背法令之形式，始屬相當。
本件上訴人即自訴人王淑華不服原審論處甲○○、乙○○共同行
使偽造私文書，足以生損害於公眾及他人罪刑之判決，提起第三
審上訴，然其上訴意旨僅謂伊股權遭變動後秀潤公司之房產遭抵
押貸款，伊要求被告二人償還違法之貸款，並回復股東名冊及交
出公司印鑑云云。既未依據卷內訴訟資料就原審所為判決如何違
背法令，為具體指摘，自不足以辨認原判決已具備違背法令之形
式。依上揭說明，其上訴違背法律上之程式，應予駁回。
據上論結，應依刑事訴訟法第三百九十七條、第四百零一條、第
三百九十五條前段，判決如主文。
中　　華　　民　　國　九十四　年　十一　　月　二十四　日
                      最高法院刑事第九庭
                          審判長法官  張　淳　淙
                                法官  張　春　福
                                法官  呂　丹　玉
                                法官  洪　昌　宏
                                法官  蔡　彩　貞
      本件正本證明與原本無異
                                      書  記  官
中　　華　　民　　國　九十四　年　 十二 　月　　一　　日
                                                      v
